最高法院刑事判決　　　　　　九十四年度台上字第六六一九號
　　上　訴　人　甲○○
　　　　　　　　　　　　4樓
　　選任辯護人　陳煥生律師
　　上　訴　人　乙○○
　　　　　　　　　　　　6號
　　選任辯護人　陳煥生律師
　　　　　　　　張　權律師
上列上訴人等因偽造文書案件，不服台灣高等法院中華民國九十
一年四月十二日第二審判決（九十年度上訴字第二四三六號，起
訴案號：台灣台北地方法院檢察署八十八年度偵字第一七二三四
號、第二一三一九號、八十九年度偵字第九二號），提起上訴，
本院判決如下：
    主  文
上訴駁回。
    理  由
按刑事訴訟法第三百七十七條規定，上訴於第三審法院，非以判
決違背法令為理由，不得為之。是提起第三審上訴，應以原判決
違背法令為理由，係屬法定要件。如果上訴理由狀並未依據卷內
訴訟資料，具體指摘原判決不適用何種法則或如何適用不當，或
所指摘原判決違法情事，顯與法律規定得為第三審上訴理由之違
法情形，不相適合時，均應認其上訴為違背法律上之程式，予以
駁回。本件上訴人甲○○、乙○○關於偽造文書部分其共同上訴
意旨略以：本件車禍發生地在日本，請求賠償對象亦為東京之外
國公司，檢察官起訴以上訴人等係犯刑法第二百十條之偽造私文
書罪，並非同法第五條各款所列及第七條前段之案件，不在我國
刑法保護範圍，應為不罰，而「熊麗麗、年月日、收訖章」係甲
○○在東京所偽刻，警詢所供在台北市中泰刻印行所刻業據該店
負責人張慶鴻所否認，足證與事實不符。又偽造印章為偽造文書
之一部，採吸收說，不生牽連或想像競合，原判決竟將偽造印章
與行使偽造文書誤為牽連犯，解為犯罪行為地及結果地，得依刑
法第四條規定審判，有適用法則不當之違法。乙○○另以：（一
）、車禍發生在日本，而承保為美國環球產物保險公司日本分公
司（下稱ＡＩＵ保險公司），則甲○○申請保險理賠時，其提出
之醫療收據原本，自有翻譯成日文之必要，原判決以台北市私立
宏恩醫院（下稱宏恩醫院）收據原本其上各項項目欄均有英文翻
譯，不需提供日文翻譯，有違經驗法則。又因甲○○索取空白收
據，而空白收據未加蓋宏恩醫院戳記無任何效用，乙○○不疑，
乃要邱永男撕下一些於下班後交給甲○○，主觀上不存有幫助甲
○○偽造醫療收據以詐財之故意，亦與甲○○持以偽造詐財無關
連性，原判決並無積極證據，僅以甲○○曾要求乙○○加大醫療
費金額，即逕認乙○○知悉甲○○要空白收據係為偽造之用，有
認定事實不依證據及適用法則不當之違法。（二）、乙○○係宏
恩醫院院長尚須兼負門診等業務，對於院內公文不可能於當日批
閱，因之民國八十八年五月三日英商麥理倫國際公證有限公司台
灣分公司（下稱麥理倫公司）檢附宏恩醫院收據查證是否為偽造
之函件，於同月十一日予以批閱乃實正常，且於乙○○批閱時函
內所附之宏恩醫院收據即屬真正，乙○○並未通知甲○○將偽造
之收據予以調換成真正，原判決對於上開有利之證據未予斟酌，
亦未說明不予採納之理由，有判決理由不備之違法云云。
惟查：原判決依憑甲○○之自白、乙○○之供述，證人即介紹上
訴人二人相互認識之方仁豪、證人即日本IPT 株式會社負責人陳
錫欽及證人即在日本旅遊受傷而至宏恩醫院檢查之陳秀琴等人之
證述，卷附之宏恩醫院收據原本、空白收據等證據，並參酌全案
其餘卷證資料，本於事實審法院推理之作用，認定上訴人等二人
有其事實欄所載之犯行，因而撤銷第一審科刑之判決，改判仍依
牽連犯從一重論處甲○○連續行使偽造私文書，足以生損害於他
人罪刑，乙○○幫助行使偽造私文書，足以生損害於他人罪刑，
已詳細說明其採證認事之理由。對甲○○諉稱係應ＡＩＵ保險公
司人員要求將團員損失灌在醫療費收據上云云，乙○○辯稱甲○
○係要空白收據供作日文翻譯用，伊始交付，並無幫助偽造醫療
收據之意云云，如何經查均與事實不符，不足採信，亦皆已詳加
說明。上訴意旨對原審之論斷，究有何違背經驗法則或論理法則
之違法情形，並未依據卷內資料為具體之指摘。而上訴人二人既
非宏恩醫院之收費人員，竟在該醫院之空白收據上填載不實之收
費金額，並加蓋收費人員收訖章於其上，所為自屬偽造私文書不
因保險公司於理賠時，是否尚須為實質之審查而異。且查：（一
）、刑法第四條規定犯罪之行為或結果，有一在中華民國領域內
，為在中華民國領域內犯罪，此條規定犯罪事實有一在中華民國
境內，縱有一部不在中華民國領域內犯罪，亦有適用，殊為顯然
。依犯罪之態樣，牽連犯、連續犯之裁判上一罪，或接續犯、繼
續犯、吸收犯（吸收關係）等實質上一罪之案件，有全部一部關
係，而有一在中華民國境內為之者，均應適用我國刑法處罰。甲
○○於警詢及檢察官偵查時，既已供承蓋用於偽造之宏恩醫院收
據上之「熊麗麗、年月日、收訖章」印章，係其於台北市所偽刻
，原審予以採信，於法即難指有違，至其嗣雖翻異前供，改稱係
在日本偽刻云云，但如何經查與事實並不相符，不足採信，原判
決已詳加說明。上訴意旨對原審此部分之論斷，既未依據卷內資
料具體指摘有何違背法令之情形，則甲○○既在國內偽刻印章，
再持至日本偽造宏恩醫院之收據並蓋用上開偽造印章於其上後持
以行使，依上開說明，自得依我國刑法予以審判。另原判決係以
偽刻印章為偽造私文書犯罪行為之一部，並未認與偽造文書罪為
牽連犯，上訴人等此部分上訴意旨所指，顯屬誤會。（二）、依
卷內資料，乙○○已坦承甲○○曾要求其在宏恩醫院之收據加大
金額，其又係應甲○○要求而向邱永男拿取空白之宏恩醫院收據
交予甲○○，而其辯稱係供作日文翻譯之用，如何經查與事實不
符，不足採信，如何應認其係基於幫助甲○○偽造宏恩醫院收據
供作詐領保險金之用；依證人即宏恩醫院會計主任朱潔潔、總務
主任高瑞瑤、院長室秘書李名玲，及證人麥理倫公司游秋萍之證
述，又如何足認麥理倫公司第一次查證函原所附之偽造宏恩醫院
收據，應係由乙○○予以調換為真正之收據並予批註，原判決亦
均於理由欄貳、二(二)１、２、６、詳為指駁及說明，乙○○上訴
意旨猶執前詞，指摘原判決採證違法，判決理由不備，係以自己
之說詞，對原審採證認事之適法職權行使，並已於判決內說明之
事項，以自己主觀片面之意見，漫加解說，復為單純之事實上爭
辯，自非適法之第三審上訴理由。是上訴意旨上開所指，核與法
律規定得為第三審上訴理由之違法情形，不相適合，依前揭說明
，上訴人等關於偽造文書部分之上訴違背法律上之程式，均應予
駁回。原判決認上訴人等牽連犯詐欺取財罪部分，核係屬刑事訴
訟法第三百七十六條第四款所列不得上訴於第三審法院之罪名，
牽連之偽造及行使偽造私文書重罪部分，上訴人等之上訴既不合
法，無從為實體上審理，詐欺取財輕罪部分，自亦無從適用審判
不可分原則，併同為實體上審判，亦應從程序上予以駁回。
據上論結，應依刑事訴訟法第三百九十五條前段，判決如主文。
中　　華　　民　　國　九十四　年   十一 　月  二十四  日
                      最高法院刑事第十二庭
                          審判長法官  謝　俊　雄
                                法官  陳　世　雄
                                法官  蘇　振　堂
                                法官  吳　信　銘
                                法官  徐　文　亮
      本件正本證明與原本無異
                                      書  記  官
中　　華　　民　　國　九十四　年　 十二 　月　　一　　日
                                                     Ｍ
